【裁判字號】    97,消債更,389
【裁判日期】    971020
【裁判案由】    聲請更生程序
【裁判全文】
臺灣高雄地方法院民事裁定           97年度消債更字第389號
聲  請  人  乙○○
上列當事人因消費者債務清理事件聲請更生，本院裁定如下：
    主  文
聲請人乙○○自中華民國九十七年十月二十日十六時起開始更生
程序。
命司法事務官進行本件更生程序。
    理  由
一、聲請意旨略以：聲請人有不能清償債務情事，曾依「中華民
    國銀行公會會員辦理消費金融案件無擔保債務協商機制」請
    求共同協商債務清償方案，並於民國95年5 月16日與台東企
    銀等銀行協商成立，約定聲請人應自95年6 月起，分120 期
    ，計息利率為7%，於每月10日清償新臺幣（下同）27,000元
    ，聲請人本應按期繳款，惟聲請人於95年協商成立時之每月
    平均薪資為30,000元，然協商當時之最大債權銀行合作金庫
    與新光銀行均不願參與協商，聲請人只有與上開次大銀行台
    東企銀等成立協商，所以每月除需繳納協商款27,000元外，
    尚須清償合作金庫17,3 00 元，新光銀行4,579 元。加上聲
    請人因工作在外租屋，每月租金4,500 元，且需扶養父親甲
    ○○，實已不足支付日常基本生活所需，致無力繼續履行協
    商結果。此非債務人主觀上惡意不履行協商，客觀上確有不
    可歸責於債務人之事由所致，爰依法聲請更生等語。
二、按債務人不能清償債務或有不能清償之虞者，得依消費者債
    務清理條例所定更生或清算程序，清理其債務。債務人無擔
    保或無優先權之債務總額未逾新台幣（下同）1200萬元者，
    於法院裁定開始清算程序或宣告破產前，得向法院聲請更生
    。又於消費者債務清理條例施行前，債務人依金融主管機關
    協調成立之中華民國銀行公會會員，辦理消費金融案件無擔
    保債務協商機制與金融機構成立之協商，準用同條例第151
    條第5 項之規定，即債務人與金融機構協商成立者，不得聲
    請更生或清算，但因不可歸責於己之事由，致履行顯有重大
    困難者，不在此限。如法院開始更生程序之裁定，應載明其
    年、月、日、時，並即時發生效力。法院裁定開始更生或清
    算程序後，得命司法事務官進行更生或清算程序，必要時得
    選任律師、會計師或其他適當之自然人或法人一人為監督人
    或管理人。消費者債務清理條例第3 條、第42條第1 項、第
    151 條第5 項、第6 項、第45條第1 項及第16條第1 項分別
    定有明文。
三、經查：聲請人所主張之上開事實，業據提出協議書、債權清
    冊、聯合徵信中心之個人資料及國泰世華商業銀行陳報狀（
    卷54-56頁、8-12頁、19-22頁及128-140頁，債務餘額為2,7
    76,319元）、聲請人之各類所得扣繳憑單、國稅局財產資料
    清單（卷23-24頁、27頁）、房屋租賃契約書（卷75-78頁）
    、勞保投保資料表（卷29頁）、聲請人薪資入款明細、收入
    切結書（卷30-31頁與174-178 頁、161頁）、協商款等還款
    明細證明（卷 57-73頁）及其他日常生活支出證明等（卷96
    -125 頁）在卷可憑，可信為實。本院審酌聲請人每月約37,
    689元上下之收入（計算式34941+35368+38157+42291÷4=37
    689） (卷31 頁薪資匯入存摺明細表)， 於扣除上開協商款
    27,000 元 及清償合作金庫17,300元與新光銀行4,579 元債
    務後，已無任何餘款（計算式00000-00000-00000-0000=-11
    190） ，實已不足支付聲請人基本生活所需，更遑論支付聲
    請人房屋租金與扶養父親甲○○，顯見協商時並未顧及聲請
    人維持日常生活所需之必要費用，已失公平，而不可歸責於
    聲請人。因此，聲請人無法依協議繼續償還，既係因客觀收
    入不足所致，非因協議後故有浪費或其他不利償還之行為，
    且在收入不足償還協商金額之情形下，仍繼續償還，則應認
    已盡相當之償還誠意，且上開與金融機構協商成立之償還協
    議，因不可歸責於聲請人之事由，致履行顯有重大困難。而
    聲請人無擔保或無優先權之債務總額未逾新臺幣1,200 萬元
    ，復無同條例第46條規定已經法院裁定開始清算程序或宣告
    破產 (卷41頁本院紀錄科查詞表)及 第6 條第3 項、第8 條
    各款所定駁回更生聲請等程序事由存在，則債務人聲請更生
    ，是有理由。爰裁定如主文。
中    華    民    國    97    年    10    月    20    日
              民事第一庭    法      官  藍家慶
上為正本係照原本作成。
本件不得抗告。
本裁定已於97年9月25日下午4時公告。
中    華    民    國    97    年    10    月    20    日
                            書  記  官  蔡語珊


司法院資訊處製作；財團法人民間司法改革基金會備份。
